臺灣板橋地方法院交通事件裁定　　　　　　　　　　九十三年度交聲字第三七四號
　　原處分機關　交通部公路總局臺北區監理所
　　異　議　人
　　即受處分人　甲○○
右列受處分人因違反道路交通管理處罰條例案件，對交通部公路總局臺北區監理所於
民國九十三年三月四日以北監自裁字第裁00－000000號所為之裁決處分（原
舉發案號：臺北市政府警察局八十八年十月十八日北市警交Ｂ字第0000000
號），聲明異議，本院裁定如左：
    主  文
原處分撤銷。
甲○○不罰。
    理  由
一、原處分意旨略以：異議人即受處分人甲○○於民國八十八年十月十八日凌晨一時
    五分許，駕駛車號Ｚ二－九六一０號自用小客車，於行經臺北市○○○路○段三
    十號前時，經測試酒精濃度含每公升０‧三四毫克已過量違規，經警當場攔查舉
    發，乃依修正前道路交通管理處罰條例第三十五條第一項第一款規定，裁處罰鍰
    新臺幣一萬二千元，並吊扣駕駛執照六個月。
二、異議意旨略以：伊之駕駛執照曾因遺失而於八十八年六月十五日申請補發，遺失
    之駕駛執照卻於八十八年十月十八日遭本件違規駕駛人冒用，並在本件舉發違反
    道路交通管理事件通知單（下稱舉發通知單）上偽簽伊之姓名，因伊並非本件交
    通違規事件之真正違規行為人，爰聲明異議，請求撤銷原處分云云。
三、按汽車駕駛人，駕駛汽車酒精濃度過量者，處新臺幣六千元以上一萬二千元以下
    罰鍰，並當場禁止其駕駛及吊扣其駕駛執照六個月，此九十年一月十七日修正前
    道路交通管理處罰條例第三十五條第一項第一款載有明文。
四、經查，姓名年籍不詳冒用「甲○○」名義之人前於八十八年十月十八日凌晨一時
    五分許，駕駛車號Ｚ二－九六一０號自用小客車，於行經臺北市○○○路○段三
    十號前時，經警攔查並對其施以呼氣酒精濃度檢測結果，其呼氣酒精濃度值為每
    公升０‧三四毫克，因酒精濃度過量違規，為警當場掣單舉發之事實，有臺北市
    政府警察局八十八年十月十八日北市警交Ｂ字第0000000號舉發通知單
    、酒精濃度檢測單影本各一紙附卷可稽，且經舉發單位臺北市政府警察局大安分
    局函覆查處無誤，有該分局九十三年二月十八日北市警安分交字第０九三六０五
    三九五００號書函影本一份在卷可參，固屬實在。惟異議人具狀執前詞否認其為
    本件交通違規事件之行為人，並到庭辯稱：「我於八十八年間有遺失駕照，同年
    六月十五日至臺北區監理所申請補辦，就是現在當庭提出的駕照，而在八十八年
    八月八日及八十八年十月十八日被冒用駕照，分別被開了紅線違停及酒駕二張罰
    單，但上面的簽名並非我本人的。而今年我到監理所繳交罰款時，才知道駕照已
    被吊銷了，故提出異議。」、「（問：提示第0000000號舉發通知單，上
    面的簽名是否你簽名的？）不是我簽名的‧‧‧」等語（參見第三五、三八、三
    九頁）。而經本院檢核卷附警員舉發本件交通違規事件時所代為保管之駕駛執照
    影本（參見第五頁）暨異議人於本院調查時當庭提出之駕照影本（參見第四一頁
    ），並經電詢原處分機關有關駕駛執照上管轄編號之意涵及經原處分機關將異議
    人駕駛執照變動情形函覆本院後（參見第四二頁之本院辦理刑案電話查詢登記表
    及第四三頁之傳真內容），可知前紙乃係異議人於八十八年一月二十七日所申請
    換發，後者則為八十八年六月十五日所申請補發，由此足見異議人陳稱於本件交
    通違規事件發生前曾遺失駕照，並於八十八年六月十五日申起補發乙節，應非子
    虛。再者，經本院將卷附本件舉發通知單之收受通知聯者簽章欄及酒精濃度檢測
    單上「甲○○」之簽名，與本件聲明異議狀、申訴書、陳述書、掛號郵件收件回
    執單據、異議人當庭提出之臺北縣政府警察局中和分局書函等資料上之「甲○○
    」簽名及其他書寫之字句，透過肉眼比對結果，前組「甲○○」之簽名，字跡圓
    渾、運筆連貫，後組則字體剛毅方正、筆劃分明，互核兩組筆跡之橫豎、勾勒、
    撇捺等書寫特徵既均迥異，顯見應分屬二人之筆跡，而後組既為異議人平時書寫
    之文字，非臨摹而得，亦堪認本件舉發通知單及酒精濃度檢測單上「甲○○」之
    簽名，確非由異議人所署簽無疑。此外，再觀諸本件交通違規車輛之所有人即證
    人乙○○○於本院調查時亦結證稱：「（問：你與異議人有無認識？）完全不認
    識。」、「（問：是否擁有一部汽車車號Ｚ二－九六一０號車？）是。平常都是
    我兒子在開，我如果有開車，都只是在臺東開，我本身沒有在臺北開過這台車。
    車子有在臺北開過，都是我兒子開的。我只有一個兒子，今年三十一歲，應該是
    六十三年次，我兒子叫羅永成，
    別人？）不會。」、「（問：你這部車何時買的？）八十八年買的。」、「（問
    ：車子剛買後的幾個月，有無開來臺北？）有。都是我兒子在開，沒有其他人在
    開。」等語，而證人乙○○○與異議人素不相識，當無編詞袒護異議人之虞，是
    其證言自堪採信。準此，益徵異議人前開所辯，應屬實在。依上所述，本件異議
    人應確非本件違規舉發當時之實際駕駛人，其並無為本件舉發通知單上所示之違
    規事實無誤，然原處分竟未予以詳查，遽對異議人為本件之裁罰，於法尚有未合
    。本件異議人之異議為有理由，原處分應予撤銷，並由本院另為異議人不罰之諭
    知，以期適法。
據上論斷，依道路交通案件處理辦法第二十條前段，裁定如主文。
中　　　華　　　民　　　國　　九十三　　年　　　五　　　月　　二十四　　日
                                    臺灣板橋地方法院交通法庭
                                        法　官  黃　若　美
右正本證明與原本無異。
如不服本裁定，應於裁定送達後五日內向本院提出抗告狀。
                                        書記官  曹  秋  冬
中　　　華　　　民　　　國　　九十三　　年　　　五　　　月　　二十六　　日
